臺灣嘉義地方法院民事判決　　　　　　　100年度簡上字第7號
上　訴　人
即　原　告　朱秀玉
　　　　　　劉佳玫
　　　　　　劉佳玲
訴訟代理人　莊安田律師
複 代理 人　邱創典律師
被 上訴 人
即　被　告　陳慶棟
上列當事人間請求給付管理費等事件，上訴人對於中華民國99年
11 月24日本院嘉義簡易庭99年度嘉簡字第723號第一審判決提起
上訴，本院於100年8月8日言詞辯論終結，判決如下：
    主  文
原判決關於駁回上訴人後開第二項之訴部分暨訴訟費用之裁判（
確定部分除外）均廢棄。
被上訴人應給付上訴人新臺幣拾萬零陸佰捌拾元，及自民國
九十九年九月十八日起至清償日止，按週年利率百分之五計算之
利息。
第一、二審訴訟費用除確定部分外，由被上訴人負擔。
    事實及理由
壹、程序部分：
一、本件被上訴人陳慶棟經合法通知，未於言詞辯論期日到場，
    核無民事訴訟法第386條各款所列情形，爰依上訴人等聲請
    ，由其一造辯論而為判決。
二、按上訴人於終局判決前，得將上訴撤回；但被上訴人已為附
    帶上訴者，應得其同意，民事訴訟法第459條第1項定有明文
    。又上開規定，於簡易訴訟案件之上訴程序亦有準用，民事
    訴訟法第436之1第3 項復有明定。查上訴人朱秀玉、劉佳玫
    及劉佳玲提起本件上訴時，原表明對原審判決全部不服，請
    求廢棄改判，嗣於民國100年7月11日本院審理中，復主張撤
    回上訴聲明第2 項關於「被上訴人應自99年下半年起每年農
    曆5 月15日及農曆10月15日各給付上訴人以1600台斤蓬萊稻
    穀為準，並以當日市場價格為計折算之現金給付上訴人，迄
    被上訴人將坐落嘉義縣溪口鄉○○段妙崙小段9 地號及同鄉
    ○○段妙崙小段214 地號土地上之頓柱木全部遷移（或剷除
    ）為止」之請求，由於本件被上訴人並未提起附帶上訴，故
    上訴人等前開請求於法並無不合，自應准許。
貳、實體部分：
一、上訴人等人之主張：
(一)上訴人即原告朱秀玉、劉佳玫及劉佳玲於原審起訴時主張被
    上訴人即被告陳慶棟向訴外人劉東林（89年5月1日死亡，上
    訴人等人係其法定繼承人，依法承受其權利義務）購買頓柱
    木，雙方約定買賣價金，並經交付及點收完畢，惟頓柱木須
    等待有人承買時才挖起移植，故承租之土地需繼續承租，被
    上訴人乃約定每期以新臺幣（下同）7 千元讓劉東林代為管
    理除草及看管，地租則轉由被上訴人支付，先由劉東林付給
    地主後，再由被上訴人轉付給劉東林。然被上訴人應付之租
    金僅支付至92年為止，自93年起迄今之租金及管理費均尚未
    支付，截至起訴時止，管理費和租金共積欠330,680 元，迭
    經催告被上訴人均拒絕給付。又上訴人等於95年8 月28日以
    存證信函通知被上訴人給付租金，並陳明未依約繳納即終止
    租約，被上訴人仍置之不理，因此租約已於95年9 月10日終
    止。於租賃期間屆滿後，被上訴人拒不將系爭頓柱木剷除返
    還土地，致上訴人等每期仍受有相當於租金之損害，乃依不
    當得利之規定，一併請求被告自99年下期至被上訴人移除頓
    柱木將土地騰空返還上訴人等之日止，相當於租金之損害金
    等語。嗣經原審審理後，以上訴人等未盡舉證責任證明被上
    訴人與劉東林間有代為管理頓柱木及支付租金之契約關係存
    在，而駁回上訴人等人之訴，上訴人等人不服，爰依法提起
    上訴（嗣後撤回關於請求相當租金之損害金之上訴）。
(二)上訴人等人除援用原審之主張及陳述外，並於本院補充稱︰
 1、按當事人對於他造主張之事實，於言詞辯論時不爭執者，視
    同自認。當事人對於他造主張之事實，已於相當時期受合法
    之通知，而於言詞辯論期日不到場，亦未提出準備書狀爭執
    者，準用第一項之規定，民事訴訟法第280條第1項、第3 項
    定有明文。次按當事人於言詞辯論時為訴訟標的之捨棄或認
    諾者，應本於其捨棄或認諾為該當事人敗訴之判決。民事訴
    訟法第384 條亦有明文。本件上訴人等之書狀已經原審依法
    送達被上訴人，並定期調解、行言詞辯論程序，然被上訴人
    經合法送達後，非但未出庭亦未提出任何書狀以供法院審酌
    ，則依上開規定自應本其認諾，而為其敗訴之判決，此乃法
    律所明訂，非法官所得斟酌，惟原審未依前開法條為被上訴
    人敗訴之判決，反以上訴人等未盡舉證責任而為上訴人等敗
    訴之判決，則原審判決顯然係不適用法令之違法判決。
 2、本件被上訴人積欠90年度上期租金35,496 元，下期租金41,
    760元及代整理噴草4日工錢14,700元，合計金額共91,256元
    ，上訴人朱秀玉於90年12月21日以溪口郵局第54號存證信函
    通知被上訴人繳納，被上訴人雖未即時繳納，經再三催促後
    ，被上訴人始於92年1 月25日以電匯方式匯入上訴人朱秀玉
    溪口鄉農會之存簿，其金額與上訴人等會算之租金相符，足
    證被上訴人確實有承租上訴人等所主張之土地及應給付之租
    金，且被上訴人對此亦未提出任何抗辯，然原審對此並未斟
    酌，遽以上訴人等未盡舉證責任而駁回，則原審認事用法顯
    有不當。
 3、爰聲明：(1)被上訴人應給付上訴人330,680元，及自起訴狀
    繕本送達翌日起至清償日止，按年息百分之5 計算之利息；
    (2)第一審、第二審訴訟費用由被上訴人負擔。
二、被上訴人方面：被上訴人陳慶棟於原審、本院均未到場，亦
    未提出書狀作何聲明、答辯。
三、本院得心證之理由：
(一)按當事人對於他造主張之事實，於言詞辯論時不爭執者，視
    同自認；當事人對於他造主張之事實，已於相當時期受合法
    之通知，而於言詞辯論期日不到場，亦未提出準備書狀爭執
    者，準用第1項之規定，民事訴訟法第280條第1項前段、第3
    項前段分別定有明文。查本件上訴人等前揭主張之事實，業
    據提出收租證明書、存證信函、上訴人朱秀玉存款存摺及現
    場照片等影本為證，被上訴人經原審及本院合法通知，均未
    到場爭執，亦未提出書狀作何聲明或陳述，依前揭民事訴訟
    法第280條第3項準用同條第1 項規定，應視同自認，從而上
    訴人等上開主張之事實，堪信為真正。
(二)就兩造間法律關係部分，上訴人等主張被上訴人係與訴外人
    劉東林訂立頓柱木買賣契約，並約定種植頓柱木所使用之土
    地合計共4分，由被上訴人每年分上、下期，每期給付7千元
    讓劉東林代為管理除草及看管，地租則轉由被上訴人支付（
    但仍由劉東林先付給地主，被上訴人再給付予劉東林），嗣
    劉東林於89年5月1日死亡，上訴人朱秀玉、劉佳玫及劉佳玲
    為其法定繼承人，依法繼承前開契約關係等事實，業據上訴
    人等提出戶籍謄本2份為憑（原審卷第 9-12頁），準此，本
    件因上述買賣契約而附帶約定之（委任）管理樹木暨地租轉
    付等法律關係，因劉東林死亡及繼承事實之發生，當然存續
    於兩造之間，足堪認定。
(三)然上訴人等另主張自93年起迄今之管理費及墊付租金，被上
    訴人均尚未支付，截至起訴時止，管理費及墊付租金共積欠
    330,680 元，在被上訴人欠納管理費及租金期間，上訴人朱
    秀玉曾於95年8 月28日以存證信函通知被上訴人給付租金，
    並陳明未依約繳納即終止租約，被上訴人仍置之不理，因此
    租約已於95年9 月10日終止云云，惟由於上訴人朱秀玉所提
    出催繳管理費、墊付租金暨終止契約關係之存證信函，係由
    上訴人朱秀玉個人名義為之，並非由上訴人朱秀玉、劉佳玫
    及劉佳玲全體共同為之（原審卷第15-16 頁），參諸民法第
    285 條所定：「解除權之行使，應向他方當事人以意思表示
    為之；契約當事人之一方有數人者，前項意思表示，應由其
    全體或向其全體為之」等法律意旨，上訴人等苟欲行使契約
    終止權，自應類推適用前揭法律規定，由上訴人等全體共同
    向他方行使，但本件上訴人朱秀玉僅以個人名義發函終止兩
    造間契約關係，自不生合法終止之效力。
(四)承此，兩造間因買賣關係而附帶約定之（委任）管理樹木暨
    地租轉付等法律關係，既未經合法終止，自仍屬有效存續，
    從而上訴人等主張自93年起迄今之墊付租金及管理費，被上
    訴人均尚未支付，截至起訴時止，管理費及墊付租金共積欠
    330,680 元，並依前揭契約法律關係，請求被上訴人給付上
    揭金額之管理費及墊付租金，自屬有理由，應予准許。
(五)至於有關上訴人等於原審請求「被上訴人應自99年下半年起
    每年農曆5 月15日及農曆10月15日各給付上訴人以1600台斤
    蓬萊稻穀為準，並以當日市場價格為計折算之現金給付上訴
    人，迄被上訴人頓柱木全部遷移（或剷除）為止」之主張，
    經原審判決上訴人等敗訴後，上訴人等原雖不服提起上訴，
    惟上訴人等復於本院100年7 月11日審理時撤回該部分上訴，
    故此部分主張自毋庸續予審究，附此敘明。
四、綜上所述，上訴人等本於兩造間之契約法律關係，請求被上
    訴人給付93年起迄99年上期止之租金及管理費共計 330,680
    元，因被上訴人經合法通知，均未到場爭執，亦未提出書狀
    作何聲明或陳述，依法應視同自認，故上訴人等此部分主張
    應屬有理由，原審漏未斟酌，而駁回上訴人等該部分主張，
    自有未洽，上訴意旨就此指摘原判決不當，求予廢棄改判，
    為有理由，爰由本院予以廢棄改判如主文第2項所示。
五、據上結論，本件上訴人等之上訴為有理由，依民事訴訟法第
    436條之1第3項、第450條、第78條，判決如主文。
中    華    民    國  100     年    8     月    18    日
                  民一庭審判長法  官  林世芬
                              法  官  林望民
                              法  官  周俞宏
以上正本係照原本作成
本件不得上訴。
中    華    民    國  100     年    8     月    18    日
                            書記官  劉怡欣